【裁判字號】    89,自,199
【裁判日期】    890911
【裁判案由】    侵占
【裁判全文】
臺灣士林地方法院刑事裁定                          八十九年度自字第一九九號
    自  訴  人  甲○○
    被      告  乙○○
右列被告因侵占案件，經自訴人提起自訴，本院裁定如左：
    主  文
自訴駁回。
    理  由
一、本件自訴意旨略稱：被告乙○○於民國八十四年九月一日下午四時三十分許，在
    北投市場「洪清江冰塊批發處」向自訴人借款新台幣七萬元，自訴人借款於被告
    時未及要求書立字據，自此被告躲藏將近五年，嗣於去年九月自訴人於竹圍黃昏
    市場覓得被告，惟被告竟否認有借款之事，自訴人不得已僅此提起本件侵占自訴
    云云。
二、按法院或受命法官於自訴案件第一次審判期日前訊問及調查結果，如認為案件有
    刑事訴訟法第二百五十二條至第二百五十四條之情形者，得以裁定駁回其自訴，
    同法第三百二十六條第三項定有明文。又犯罪事實應依證據認定之，無證據不得
    推定其犯罪事實，刑事訴訟法第一百五十四條定有明文。次按事實之認定，應憑
    證據，如未能發現相當證據，或證據不足以證明，自不能以推測或擬制之方法，
    以為裁判基礎；又認定不利於被告之事實，須依積極證據，苟積極證據不足為不
    利於被告事實之認定時，即應為有利於被告之認定，更不必有何有利之證據（最
    高法院四十年度臺上字第八六號、三十年上字第八一六號判例參照）。至刑法上
    之侵占罪，以意圖為自己或第三人不法之所有，而擅自處分自己持有他人所有物
    ，即變更持有之意為不法所有之意，為其構成要件（最高法院四十一年度台非字
    第五七號判例參照）。再金錢或其代他替物，因消費借貸契約由當事人之一方移
    轉所有權於他方者，他方雖負有以種類、品質、數量相同之物返還之義務，但非
    代所有權人保管原物，其事後延不返還，自係民事上違約問題，與侵占罪之要件
    並不相符（最高法院二十三年度上字第一八三０號判例參照）。
三、經查：自訴人提起本件自訴，係以被告乙○○借款後否認借貸並拒絕清償等情資
    為論據，惟姑不論自訴人對於被告是否確有借款事實已非無疑並尚在民事訟爭之
    中，縱所主張屬實，自訴人與被告雙方基於金錢消費借貸契約關係，於交付借貸
    之金錢時，自訴人所借出之金錢所有權既應認為已移轉於被告，則被告對於借貸
    所得金錢自有使用處分權能，其持有、處分貸得金錢，尚不得認係持有他人之物
    或屬易持有為所有之行為，究不能僅因被告嗣後拒絕清償或否認借款事實即謂係
    屬侵占他人所有之物。此外，本院復查無其他任何積極證據可以證明被告有何侵
    占犯行，是本件顯係民事糾葛，應由當事人另依民事途徑謀求解決，依照首開說
    明，本件自訴應予駁回。
據上論結，應依刑事訴訟法第三百二十六條第三項、第二百五十二條第十款裁定如主
文。
中      華      民      國      八十九      年      九      月  十一    日
                                臺灣士林地方法院刑事第一庭
                                        法  官  蕭錫証
右正本證明與原本無異
如不服本裁定應於送達後五日內向本院提出抗告狀
                                    書記官
中      華      民      國      八十九      年      九      月    五    日


司法院資訊處製作；財團法人民間司法改革基金會備份。
